【裁判字號】    90,訴,86
【裁判日期】    900510
【裁判案由】    毒品危害防制條例
【裁判全文】
臺灣彰化地方法院刑事判決                              九十年度訴字第八六號
    公  訴  人  臺灣彰化地方法院檢察署檢察官
    被      告  甲○○
右列被告因毒品危害防制條例案件，經檢察官提起公訴（八十九年度毒偵字第六二九
七、六三八七號）及移送併案審理（九十年度毒偵字第四二、五六四號），本院判決
如左：
        主  文
甲○○連續施用第一級毒品，累犯，處有期徒刑貳年；又連續施用第二級毒品，累犯
，處有期徒刑拾月。應執行有期徒刑貳年捌月。
        事  實
一、甲○○前於民國（下同）八十二年間因施用毒品罪及違反麻醉藥品管理條例罪等
    案件，經法院各判處有期徒刑三年及四月，定應執行刑三年一月，入監執行，期
    前假釋付保護管束，至八十六年年七月十四日保護管束執行完畢。其後，於毒品
    危害防制條例制定公布生效後，曾於八十八年二月間，犯施用毒品案件，經台灣
    彰化地方法院檢察署檢察官依據本院八十八年度毒聲字第七三一號裁定執行觀察
    、勒戒後，認無繼續施用毒品之傾向，於八十八年三月六日以八十八年度偵字第
    二０四五號不起訴處分確定。繼於八十八年八月迄八十九年一月間，再犯施用毒
    品案件，經台灣彰化地方法院檢察署檢察官依據本院以八十八年度毒聲字第四四
    五三號裁定送觀察、勒戒後，認有繼續施用之傾向，聲請本院於八十九年二月十
    日以八十九年毒聲字第六八八號裁定令入戒治處所施以強制戒治，嗣因戒治具有
    成效，由檢察官聲請本院於八十九年七月六日以八十八年度毒聲字第三二二四號
    裁定停止戒治，所餘戒治期間，付保護管束在案（其再犯施用第一、二級毒品罪
    部分，並由台灣彰化地方法院檢察署檢察官以八十九年度毒偵緝字第七九、八０
    號起訴，本院於八十九年四月二十一日以八十九年度訴字第二六六號分別判處有
    期徒刑一年六月及八月，定應執行刑二年確定在案）。於五年之內，竟不知悔改
    ，復基於概括犯意，自八十九年十一月十五日起，至九十年一月十五日止，在彰
    化縣北斗鎮○○里○○路三三二巷十二號自宅廁所內，將第一級毒品海洛因攙入
    香菸再點燃吸食，連續施用多次；又基於概括犯意，自八十九年十二月起，至九
十年一月中旬止，在前開處所，將第二級毒品安非他命置於玻璃管內燒烤使成氣
    體再予以吸食，連續施用多次。其間，於八十九年十一月二十一日、同年十二月
    五日、同年十二月十二日及九十年一月九日經台灣彰化地方法院檢察署觀護人採
    驗其尿液，發現分別呈毒品鴉片類（嗎啡）陽性反應、毒品安非他命類（甲基安
    非他命）併鴉片類（嗎啡）陽性反應、毒品安非他命類（甲基安非他命）併鴉片
    類（嗎啡）陽性反應、毒品鴉片類（嗎啡）陽性反應，而查悉其有續行施用第一
    、二毒品海洛因與安非他命之情事。
二、案經臺灣彰化地方法院檢察署檢察官自動檢舉偵查起訴及移送併案審理。
        理  由
一、右揭事實，訊據被告甲○○（以下簡稱被告）供認在卷，且其先後於八十九年十
    一月二十一日、同年十二月五日、同年十二月十二日及九十年一月九日經台灣彰
    化地方法院檢察署觀護人室所採取之尿液，經檢驗確分別呈現毒品鴉片類（嗎啡
    ）陽性反應、毒品安非他命類（甲基安非他命）併鴉片類（嗎啡）陽性反應、毒
    品安非他命類（甲基安非他命）併鴉片類（嗎啡）陽性反應、毒品鴉片類（嗎啡
    ）陽性反應，有台灣彰化地方法院檢察署受保護管束人（被告）尿液檢體監管紀
    錄表及濫用藥物陽性檢體檢驗報告各一份附卷可稽（見臺灣彰化地方法院檢察署
    八十九年度毒偵字第六二九七號偵查卷第一至三頁；臺灣彰化地方法院檢察署八
    十九年度毒偵字第六三八七號偵查卷第一至三頁；臺灣彰化地方法院檢察署九十
    年度毒偵字第四二號偵查卷第一至三頁；臺灣彰化地方法院檢察署九十年度毒偵
    字第五六四號偵查卷第一至三頁）。又查被告於八十八年二月間，犯施用毒品案
    件，經台灣彰化地方法院檢察署檢察官依據本院八十八年度毒聲字第七三一號裁
    定執行觀察、勒戒後，認無繼續施用毒品之傾向，於八十八年三月六日以八十八
    年度偵字第二０四五號不起訴處分確定。繼於八十八年八月迄八十九年一月間，
    再犯施用毒品案件，經台灣彰化地方法院檢察署檢察官依據本院以八十八年度毒
    聲字第四四五三號裁定送觀察、勒戒後，認有繼續施用之傾向，聲請本院於八十
    九年二月十日以八十九年毒聲字第六八八號裁定令入戒治處所施以強制戒治，嗣
    因戒治具有成效，由檢察官聲請本院於八十九年七月六日以八十八年度毒聲字第
    三二二四號裁定停止戒治，所餘戒治期間，付保護管束在案等事實，有不起訴處
    分書及刑案資料查註紀錄表在卷足憑。綜上所述，本案事證明確，被告犯行足以
    認定。
二、按海洛因與安非他命分屬第一、二級毒品，此稽之毒品危害防制條例第二條第二
    項第一、二款之規定可明。核被告所為，係犯毒品危害防制條例第十條第一項之
    施用第一級毒品罪及同條第二項之施用第二級毒品罪。其於施用之際，分別持有
    第一、二級毒品海洛因與安非他命之行為，應為施用之高度行為吸收，均不另論
    罪。又先後多次施用第一級毒品海洛因及第二級毒品安非他命之行為，均時間密
    接、犯罪構成要件復相同，顯係基於概括犯意反覆為之，皆應依刑法第五十六條
    連續犯之規定，各論以一罪，並分別加重其刑。公訴人於起訴書雖僅記載被告於
    八十九年十一月二十一日前三日內之不詳時間、同年十二月五日前三日內之不詳
    時間及同年十二月十二日前三日內之不詳時間，連續在不詳地點，施用第一級毒
    品海洛因三次；另於同年十二月五日前三日內之不詳時間及同年十二月十二日前
    三日內之不詳時間，連續在不詳地點，施用第二級毒品安非他命二次之行為事實
    ，惟未據公訴人於起訴書敘及，如前開事實欄所載之其餘施用第一、二級毒品犯
    行，因與已起訴部分之犯罪事實，具有連續犯之關係，屬裁判上一罪，為法律上
    之同一案件，依刑事訴訟法第二百六十七條之規定，應為起訴效力所及，本院自
    得併予審判。被告所犯上開二罪，犯意各別，構成要件互殊，不具裁判上或實質
    上一罪之關係，應分論併罰。查被告前於八十二年間因施用毒品罪及違反麻醉藥
    品管理條例罪等案件，經法院各判處有期徒刑三年及四月，定應執行刑三年一月
    ，入監執行，期前假釋付保護管束，至八十六年年七月十四日保護管束執行完畢
    之事實，有本院被告全國前案紀錄表、台灣彰化地方法院檢察署刑案資料查註紀
    錄表一份附卷足按，其於有期徒刑執行完畢後，五年以內再犯有期徒刑以上之本
    罪，為累犯，所犯上開二罪之本刑，俱應依刑法第四十七條之規定遞加重之。按
    施用毒品，除戕害自身之健康、生命外，並已衍生危害家庭之不良後果，且損及
    社會、國家之整體利益。被告前曾犯施用毒品及違反麻醉藥品管理條例罪（相當
    於現行法之施用第一、二級毒品罪）案件，經法院判處有期徒刑確定，並均執行
    完畢。其後，於毒品危害防制條例制定公布生效後，復犯施用毒品案件，經觀察
    、勒戒後，已無繼續施用之傾向，經不起訴處分確定後，復再犯施用毒品案件，
    經令入戒治處所施以強制戒治，亦具成效出所，尚不能深切體悟，自愛自重，猶
    不顧施用毒品對其個人、家庭及社會、國家所造成之危害與負累，而犯之，難認
    其罪責係屬輕微，自應受相當之刑罰制裁，始符社會正義。再斟酌被告既無從僅
    藉由觀察、勒戒及強制戒治處分，根除其犯罪之潛在危險，自應佐以相當之有期
    徒刑，以強化其違法意識，庶幾克其功效。揆之被告曾有施用毒品罪及違反麻醉
    藥品罪前科，又係累犯，且於毒品危害防制條例制定公布生效後，初犯實施觀察
    、勒戒，並二犯實施強制戒治略具成效出所，於保護管束期間，不旋踵即連番累
    次無視行為之危害性而更犯之等情節，參酌施用第一級毒品罪，其法定本刑係六
    月以上，五年以下，而施用第二級毒品罪係三年以下有期徒刑，其所犯之施用第
    一級毒品罪與第二級毒品罪，顯不適宜各量處二年與十月未滿之有期徒刑，否則
    ，無異以兒戲相待，實難促使被告醒悟行為之可責性。爰審酌被告之素行、犯罪
    之動機、情節、所生危害及其他犯罪情節，並犯後之態度等一切情狀，量處如主
    文所示之刑，並定其應執行刑。切望被告往後能深體生命之意義、價值與責任，
    善自珍惜，惕勵自新，痛下決心革除惡習，斷絕損友，專心戮力於工作及家庭，
    勿抱持僥倖行險與自暴自棄之心理，繼續頹廢墮落，而愧負國家政府助成戒斷毒
    癮之旨意與期待，與父母自幼撫育長成之苦心與殷望，並見笑鄉里，遺羞後世子
    孫。
據上論斷，應依刑事訴訟法第二百九十九條第一項前段，毒品危害防制條例第十條第
一項、第二項，刑法第十一條前段、第五十六條、第四十七條、第五十一條第五款，
判決如主文。
中      華      民      國    九十      年      五      月      十      日
                                臺灣彰化地方法院刑事第一庭
                                      法      官   蔡  紹  良
右正本證明與原本無異。
如不服本判決，應於判決送達後十日內，向本院提出上訴狀（須附繕本）。
                                      法院書記官   王  惠  嬌
中      華      民      國    九十      年      五      月     十七     日
附錄：
毒品危害防制條例第十條：
施用第一級毒品者，處六月以上五年以下有期徒刑。
施用第二級毒品者，處三年以下有期徒刑。


司法院資訊處製作；財團法人民間司法改革基金會備份。
